臺灣臺中地方法院民事判決
                                    110年度簡上字第432號
上  訴  人  陳岳欽  

被  上訴人  張聰鎰  

上列當事人間請求損害賠償事件，上訴人對於民國110年9月30日
本院豐原簡易庭110年度豐簡字第424號第一審判決提起上訴，本
院合議庭於111年4月29日言詞辯論終結，判決如下：
    主      文
原判決關於命上訴人給付超過新臺幣玖仟叁佰玖拾伍元及其利息
部分，及該部分假執行宣告，暨除確定部分外訴訟費用之裁判，
均廢棄。
上廢棄部分，被上訴人在第一審之訴駁回。
其餘上訴駁回。
第一審(除確定部分外)、第二審訴訟費用，由上訴人負擔十分之
四，餘由被上訴人負擔。
    事實及理由
一、被上訴人方面：
（一）於原審主張：上訴人於民國109年1月26日清晨，違規將車
      牌號碼（下同）AYE-9900號自用小客貨車（下稱系爭車輛
      ）停放在臺中市神岡區承德路與三社東路口附近，致被上
      訴人於同日清晨5時某分許，騎乘車牌號碼000-000號普通
      重型機車（下稱系爭機車）行經上開路段時，與系爭車輛
      發生碰撞，致被上訴人因此人車倒地，而受有左側肩膀及
      胸部挫傷、左側鎖骨閉鎖性骨折、左側第2-8根肋骨骨折
      等傷害。上訴人上開過失傷害部分，業經本院刑事庭以11
      0年度交簡字第102號判決上訴人拘役20日，得易科罰金確
      定在案。而被上訴人因系爭事故受傷，共計已支出醫療費
      用新臺幣（下同）9萬2250元，且因所受傷勢嚴重而已失
      去工作1年多，造成精神上極大之痛苦，請求精神慰撫金1
      0萬元，當屬有據。為此，爰依侵權行為之法律關係，請
      求上訴人賠償19萬2250元等語。並聲明：上訴人應給付被
      上訴人19萬2250元，及自起訴狀繕本送達翌日起至清償日
      止，按年息百分之5計算之利息。
（二）於本院補稱：系爭事故當日下雨，天色陰暗，其騎乘機車
      行駛於機車車道上，因上訴人違規將系爭車輛停放在機車
      車道上且未開啟閃光燈，方導致其所騎乘系爭機車之把手
      擦撞到系爭車輛之油箱蓋而跌倒，上訴人主張其為肇事主
      因，其有意見，因其擔任保全工作，當日下班並未精神不
      濟；又其並未撞上系爭車輛，系爭車輛應無損害，故上訴
      人主張系爭車輛有修復費用支出等損害共15萬1620元及車
      輛減損價值之損害7萬3500元，並無理由，況上訴人前均
      未提出估價單，直至民事一審判決後才提出，自非真實。
      其確有因系爭事故而已領取強制責任險保險金共6萬7505
      元無訛，對於其郵局帳戶交易明細無意見，並同意原審判
      決所為認定之賠償金額等語。
二、上訴人方面：
（一）於原審經合法通知，未於言詞辯論期日到場，亦未提出書
      狀作何聲明或陳述。
（二）於本院補稱：伊在刑事庭有聲請交通鑑定，被上訴人也有
      到場，鑑定結果已認被上訴人為肇事主因，伊為肇事次因
      ，故應由被上訴人自行負擔7成之過失責任，從而，原審
      認伊應承擔7成之賠償責任，顯有違誤。又伊系爭車輛當
      日受有損害，經送修復估價，需修復費用為15萬1600元，
      其中包含預估修復期間使用14日代步車，每日以3000元計
      算之損害共4萬2000元，另估價單上編號1、2、3、6、7為
      零件；編號4、5、8、9、10為工資和烤漆費用，伊就此主
      張抵銷；另車價貶損部分不再主張。被上訴人無理由向伊
      請求精神慰撫金等語。
三、原審經審酌兩造所提出之攻擊防禦方法後，為上訴人部分敗
    訴之判決。上訴人不服原判決，提起上訴，聲明求為：（一
    ）原判決不利於上訴人部分廢棄。（二）上廢棄部分，被上
    訴人於第一審之訴駁回。（三）第1審、第2審訴訟費用由被
    上訴人負擔。被上訴人則答辯聲明：（一）上訴駁回。（二
    ）第1審、第2審訴訟費用由上訴人負擔。
四、本院得心證之理由：
（一）按因故意或過失，不法侵害他人之權利者，負損害賠償責
      任；又不法侵害他人之身體或健康者，對於被害人因此喪
      失或減少勞動能力或增加生活上之需要時，應負損害賠償
      責任；再不法侵害他人之身體、健康、名譽、自由、信用
      、隱私、貞操，或不法侵害其他人格法益而情節重大者，
      被害人雖非財產上之損害，亦得請求賠償相當之金額，民
      法第184條第1項前段、第193條第1項、第195條第1項前段
      分別定有明文。查被上訴人起訴主張依侵權行為之法律關
      係，請求上訴人賠償，經原審判命上訴人原應給付被上訴
      人醫療費用9萬2250元及精神慰撫金10萬元，共計19萬225
      0元；然因被上訴人應自負百分之30之過失責任，即上訴
      人應負擔其中百分之70之賠償責任，且被上訴人業已領取
      強險理賠金6萬7505元，故認被上訴人得請求上訴人給付6
      萬7070元（計算式：19萬2250元×70/100＝13萬4575元，13
      萬4575元－6萬7505元＝6萬7070元），及自民事起訴狀繕本
      送達上訴人翌日即110年5月14日（起訴狀繕本於110年5月
      13日合法送達上訴人，見原審案卷第57頁）起至清償日止
      ，按年息百分之5計算之利息；被上訴人其餘之訴駁回。
      經查，上訴人對伊確於上開時、地，因駕駛系爭車輛有違
      規停車之過失行為，致被上訴人受有上開傷勢，並經原審
      審認被上訴人主張其已支出醫療費用9萬2250元而受有該
      損害為有據等情，均未為爭執，且有被上訴人所提就醫醫
      療費用證明書及診斷證明書可參（詳見原審卷第91至99頁
      ），並有臺中市政府警察局豐原分局函覆初判表、現場圖
      、調查報告表、談話記錄及現場照片等在卷可參（見原審
      卷第61至87頁），且有本院刑事庭110年度交簡字第102號
      刑事判決及該案案卷附卷足佐，當堪先認定屬實。惟則，
      上訴人仍以前詞抗辯原審未就被上訴人未注意車前狀況部
      分予以較重之過失責任認定，與刑事判決及交通事故之鑑
      定認定被上訴人應負主要肇事責任有違，且上訴人之系爭
      車輛受有損害，為此就車輛修復費用主張抵銷，且被上訴
      人係工作後受傷，應向其雇主主張，不得向伊請求精神慰
      撫金等情；然為被上訴人所否認，並以上情置辯。是本件
      所應審究之爭點即為：（1）上訴人主張伊系爭車輛受損
      所預估支出之修復費用及修復期間之使用其他車輛代步費
      用共15萬1600元，應可主張抵銷，是否有據?（2）上訴人
      抗辯被上訴人當無請求精神慰撫金之理，是否可採?（3）
      上訴人主張被上訴人應負較重之過失責任，有無理由?茲
      分述如下：
 （1）經查，系爭車輛為107年3月出廠，登記名義人為上訴人所
      獨資經營之名嘉企業社等情，有本院查詢公路監理電子閘
      門、經濟部商業司商工登記公示資料查詢服務及公司登記
      資訊等可參（見本院卷第45頁、第107頁及第113頁），則
      上訴人確為系爭車輛之車主，堪先認定無訛。然則，觀諸
      上訴人所提系爭車輛估價單之真正（見本院卷第15頁），
      既為被上訴人所否認，且審之該估價單乃為110年2月15日
      所開立，而已距系爭事故發生日之109年1月26日長達1年
      有餘，則該估價單上所載之估價項目及金額是否即為系爭
      事故所造成之損害，已屬可疑。況且，該估價單上並無修
      復車廠出具之蓋章證明，亦無所需修復日數之記載，當難
      認為真。又者，核諸系爭事故發生後，員警所攝現場照片
      ，僅見其中編號7之照片中上訴人後車牌左側後保桿處似
      有1處擦損等情（見原審卷第81頁），且上訴人前於警詢
      中亦僅陳稱：「車損情形為左後保險桿，一道刮損。」等
      語（見原審卷第73頁），復上訴人亦自承伊無法再行提出
      相關車損照片等為證，是益徵被上訴人辯稱該估價單所載
      后斗尾門等之損害項目及金額，均難認屬系爭事故所造成
      者等語，核屬可採。從而，上訴人事後提出該估價單主張
      修復費用及所需修車期間14日之代步費用共計15萬1600元
      而為抵銷之抗辯云云，因尚無從認屬系爭事故當時所造成
      之損害項目且確有該修復日數及使用代步車輛之必要，自
      無從憑採，不應准許。
 （2）次查，上訴人確有上開過失責任，致被上訴人受有上開傷
      勢，而不法侵害被上訴人之身體權及健康權，應負損害賠
      償責任，已如前述，則被上訴人依民法第195條第1項前段
      規定，另請求上訴人賠償其所受非財產上之損害賠償，當
      亦屬有憑。基此，原審已參酌被上訴人所受傷勢之程度極
      為嚴重，曾因此入住加護病房並接受開刀手術，術後經醫
      囑載明宜專人看護1個月並休養3個月，身體及精神上當受
      有相當之痛苦，又審以兩造之學經歷及經濟狀況等一切情
      狀，認被上訴人應得向上訴人請求精神慰撫金10萬元等情
      ，本院亦認堪稱妥適合理，從而，上訴人猶仍辯稱被上訴
      人應不得向伊請求精神慰撫金云云，容無可採。綜上，被
      上訴人原得請求上訴人給付之損害賠償金額合計應為19萬
      2250元（計算式：醫療費用9萬2250元＋10萬元精神慰撫金
      ）甚明。
 （3）另按損害之發生或擴大，被害人與有過失者，法院得減輕
      賠償金額，或免除之，民法第217條第1項定有明文。此項
      規定之目的在謀求加害人與被害人間之公平，倘受害人於
      事故之發生亦有過失時，由加害人負全部賠償責任，未免
      失諸過酷，是以賦與法院得不待當事人之主張，減輕其賠
      償金額或免除之職權。換言之，基於過失相抵之責任減輕
      或免除，非僅為抗辯之一種，亦可使請求權全部或一部為
      之消滅，故裁判上得以職權斟酌之。另所謂被害人與有過
      失，只須其行為為損害之共同原因，且其過失行為並有助
      成損害之發生或擴大者，即屬相當，不問賠償義務人應負
      故意、過失或無過失責任，均有該條項規定之適用（最高
      法院86年度台上字第1178號裁判意旨參照）。經查，上訴
      人確有駕駛系爭車輛，未緊靠道路邊緣、占用部分機慢車
      道停車，妨礙車輛通行，為肇事次因；另被上訴人騎乘系
      爭機車則有雨夜行駛同向三車道路段機慢車道，未注意車
      輛狀況，撞擊前方停放車輛，為肇事主因等情，有本院11
      0年度交簡字第102號刑事判決可參（見原審卷第43至45頁
      ），且經本院依職權調取上開刑事案卷查核屬實，並有臺
      中市車輛行車事故鑑定委員會鑑定意見書在卷可參（見10
      9年度偵字第19722號卷第21至22頁），基此，綜衡兩造上
      開各自過失情節之輕重，參以上訴人之系爭車輛當時乃為
      左側車輪2處跨壓在路邊白色實線上而已占用部分機慢車
      車道，距離道路邊緣則尚有一段距離，顯已妨礙通行；又
      事故當時約為凌晨5時某分許，因下雨而天色尚屬昏暗，
      雖上訴人系爭車輛為白色車體，然上訴人熄火停車並未開
      啟閃光燈示警等情，有系爭事故現場照片及兩造談話紀錄
      表可參（見原審卷第75至81頁及第71至73頁），亦未為兩
      造所爭執，是堪認被上訴人騎乘機車就系爭事故有疏未注
      意車前狀況之過失，應自行擔負60%之與有過失責任，而
      上訴人駕駛系爭車輛違規停車占用部分機慢車車道之過失
      ，當負擔40%之賠償責任，是上訴人辯稱被上訴人應負較
      重之過失責任，而原審認被上訴人僅需承擔百分之30之過
      失責任，顯有違誤等語，洵屬可取。準此，上訴人應賠償
      被上訴人之金額當減為7萬6900元（計算式：19萬2250元×
      40% ＝7萬6900元，小數點以下4捨5入）。
 （4）又按保險人依強制汽車責任保險法規定給付保險金，視為
      加害人或被保險人損害賠償金額之一部分；加害人或被保
      險人受賠償請求時，得扣除之，為強制汽車責任保險法第
      32條所明定。經查，被上訴人業已就系爭事故之損害於10
      9年6月18日領取強制汽車責任保險之理賠金6萬7505元等
      情，有中華郵政股份有限公司臺中郵局函覆被上訴人郵局
      帳戶交易明細在卷可佐（見本院卷第93至95頁），且為兩
      造所不爭，則被上訴人所得請求之金額經扣除上開已受領
      之保險給付後，應為9395元（計算式：7萬6900元－6萬750
      5元＝9395元）。
（二）按給付無確定期限者，債務人於債權人得請求給付時，經
      其催告而未為給付，自受催告時起，負遲延責任；其經債
      權人起訴而送達訴狀，或依督促程序送達支付命令，或為
      其他相類之行為者，與催告有同一之效力；遲延之債務，
      以支付金錢為標的者，債權人得請求依法定利率計算之遲
      延利息；應付利息之債務，其利率未經約定，亦無法律可
      據者，週年利率為百分之5，民法第229條第2項、第233條
      第1項前段及第203條分別定有明文。查上訴人對於被上訴
      人應為之前開損害賠償之給付，雖無確定期限，惟上訴人
      既經被上訴人起訴，並經本院送達民事起訴狀繕本，依民
      法第229條第2項之規定，自應自民事起訴狀繕本送達之翌
      日即110年5月14日起（起訴狀繕本於110年5月13日合法送
      達上訴人，見原審卷第57頁），負遲延責任。是以，被上
      訴人請求加計自110年5月14日起至清償日止，按週年利率
      百分5計算之遲延利息，當屬有據。
（三）綜上所述，被上訴人依侵權行為之法律關係，請求上訴人
      給付9395元，及自民事起訴狀繕本送達翌日即110年5月14
      日起至清償日止，按週年利率百分之5計算之利息，洵屬
      正當，應予准許；至逾此範圍之請求，即無理由，應予駁
      回。原審就超過上開應准許部分，為被上訴人勝訴判決，
      尚有未洽，上訴意旨就此部分指摘原判決不當，求予廢棄
      改判，為有理由，應由本院予以廢棄改判如主文第1項、
      第2項所示。至於上開應准許部分，原審判命上訴人給付
      ，而為上訴人敗訴判決，核無違誤，上訴意旨就此部分仍
      指摘原判決不當，求予廢棄改判，為無理由，應駁回此部
      分上訴。
五、本件事證已臻明確，兩造其餘陳述、攻擊防禦方法及舉證，
    經審酌後於判決結果無影響，爰不一一論述，附此敘明。
六、據上結論：本件上訴為一部有理由，一部無理由，依民事訴
    訟法第436條之1第3項、第450條、第449條第1項、第79條，
    判決如主文。
中　　華　　民　　國　　111 　年　　5 　　月　　27　　日
                  民事第五庭  審判長法  官  陳文爵
                                    法  官  陳盈睿
                                    法  官  許惠瑜
以上正本證明與原本無異。
不得上訴。
中　　華　　民　　國　　111 　年　　5 　　月　　27　　日
                                    書記官  高偉庭